臺灣新竹地方法院刑事判決　　　　　　　　　　　　　九十一年度訴字第一一九號
　　公　訴　人　臺灣新竹地方法院檢察署檢察官
　　被　　　告　甲○○
　　指定辯護人　本院公設辯護人林銘宏
右列被告因強盜罪案件，經檢察官提起公訴（九十年度偵字第四二０五號），本院判
決如左：
    主  文
甲○○攜帶兇器毀越門扇於夜間侵入住宅竊盜，因防護贓物、脫免逮捕，而當場施以
強暴，處有期徒刑伍年。
扣案之老虎鉗、開口扳手、梅花扳手、小鐵鉤、水果刀各壹支及螺絲起子貳支，均沒
收。
    事  實
一、甲○○因積欠債務，而於民國九十年四月十五日凌晨三時十五分許，攜帶其所有
    自行打磨之客觀上具有危險性，可供兇器使用，足以攻擊人身，危害人生命、身
    體安全之老虎鉗、螺絲起子、梅花扳手及小鐵鉤、水果刀等工具，並以螺絲起子
    毀壞鐵窗後，越過經破壞之窗戶，侵入位於新竹市○○里○○街一０六巷一號丙○○住處（侵入住宅部分未據告訴）之一樓，在檳榔攤抽屜內及皮包中竊取現金
    共約新台幣（下同）一萬五千元（起訴書僅記載六千餘元，均未扣案，且已花用
    完畢），得手後，經丙○○與其妻丁○○於查覺有異時下樓發現，丙○○見甲○○猶在竊取物品，即撲向甲○○，經甲○○發覺後，為防護贓物及脫免逮捕，當
    場與丙○○扭打，於扭打中並以口咬傷陳國華之左手臂，雙方扭打約有五、六分
    鐘之久，致使丙○○因而受有後頸挫傷、左小臂遭咬傷等傷害（傷害部分，未據
    告訴），其間甲○○並趁機抓住丁○○之頭髮，施強暴於丙○○及丁○○，因甲○○體型優於被害人丙○○，經其奮力掙脫後，自所破壞之窗戶跳出，並騎乘原
    向其不知情之胞妹何玉惠所借用之車號ＳＬＭ─０五０號機車逃逸，於甫逃出店
    外，為被害人丙○○追出時，適新竹市第三分局警網巡邏至該處，見狀雖有圍堵
    追捕惟均無效，甲○○僅遺留前開騎乘之機車在附近，經警依所查得之車號而循
    線查獲，並於前開處所扣得其所有供竊物所用之老虎鉗、開口扳手、梅花扳手、
    小鐵鉤、水果刀各一支及螺絲起子二支。
二、案經新竹市警察局第三分局報請臺灣新竹地方法院檢察署檢察官偵查起訴。
    理  由
一、訊據被告固對攜帶扣案物品侵入被害人丙○○住處竊盜乙情，坦承不諱，雖矢口
    否認前開犯行，辯稱在找東西時被發現，未對被害人施強暴，亦未防護贓物，脫
    免逮捕，且所攜帶之扣案物品亦無傷人之意，並僅係為逃脫而抵擋云云。然經查
    ：
（一）被告於本院訊問時曾供稱已竊得約六千多元，而被害人丙○○於警訊及本院訊
      問時，及被害人丁○○於本院訊問時，均供稱失竊之現金約一萬五千元，參以
      被害人於失竊後清查之結果，其失竊之現金即約為一萬五千元，而被告係事後
      方到案，且於到案後對如何竊盜及是否竊得物品，於偵查及本院供述時多次不
      相符，尚難認被告所述屬實，應認被害人指述之被竊金額約為一萬五千元方為
      正確，先予敘明，故被告為被害人丙○○發覺時，已竊得約一萬五千元之贓物
      置於其支配之下，堪以認定。
（二）扣案物品有老虎鉗、開口扳手、梅花扳手、小鐵鉤、水果刀及螺絲起子等物，
      其中小鐵鉤經本院當庭勘驗結果，係以鑽子改裝而成，有勘驗筆錄在卷可稽，
      此與水果刀均顯可供兇器使用甚明，且被告於本院訊問時亦坦承當時攜帶水果
      刀等扣案物品進入前開處所等語，顯然被告確係攜帶客觀上具有危險性，可供
      兇器使用，足以攻擊人身，危害人生命、身體安全之兇器竊盜堪以認定。
（三）被告係於凌晨三時十五分許之夜間，以破壞鐵窗之方式侵入住宅竊盜，雖被告
      辯稱係被害人家中房門未關，進入該處云云，然被告於偵查中原供稱（九十年
      八月二十三日）見窗戶有被割開過，就鑽進去，且無攜帶兇器，被害人受傷可
      能是推傷，且係從大門逃走等語，並供稱係因向地下錢莊借錢故竊盜（九十年
      九月十二日訊問筆錄），而被告於九十年十一月二十二日偵訊時則供稱，當時
      因屋主在背後問你幹什麼，回頭看到二人，就轉身準備逃跑，被丙○○抓住衣
      服，就用手撥開，用手撥開後，也跌倒撞到冰箱，丙○○又過來抓他，伊用手
      撥開，地上剛好有控器，就把鐵門打開逃跑，原係從後門進入，他門沒鎖，現
      場遺留之工具為其所有，板手、起子等係準備開門鎖時撬開之用等語，而於本
      院訊問時則供稱係因見門未關，故進去等語，其先後多次供述對如何進入該處
      均不相同，實難令人相信被告所述屬實，且再參以証人乙○○、丙○○及丁○○於本院訊問時均結稱，被告係破壞鐵窗後進入等語，足証被告所辯應係事後
      卸責之詞，不堪採信。
（四）又被告於經屋主發現後，為防護其所竊得之贓物，並脫免逮捕，而對被害人丙○○及丁○○施以強暴之行為，此有證人丙○○於警訊中證稱：發現竊賊後立
      即撲倒他，我太太（丁○○）亦被我喚醒，我倆本想制服他，我們現場打鬥約
      五、六分鐘，我後頸挫傷，左小臂被咬傷，左腳挫傷，我太太手腳也輕微受傷
      等語，及經本院再傳訊証人丙○○，亦供稱當時看見被告時，即撲過去將之壓
      倒在地上，被告即咬其左手臂，被告應係於扭打時撞到冰箱致受傷，又其手臂
      雖受傷，但因非十分嚴重，且警員稱筆錄上有記載即可，故未驗傷等語，及証
      人蔡秀菊亦結稱當時小偷在偷東西，與其先生（即証人丙○○）打起來，二人
      均有受傷，被告並拿玻璃要刺其先生，且曾拉其頭髮等語，及經本院傳訊証人
      乙○○亦結稱，當時開巡邏車與王仁輔一起執行巡邏勤務，經過被害人檳榔攤
      ，被害人與被告在拉扯，到檳榔攤時，見被告掙脫被害人衝向其機車處，老板
      對其喊賊賊等語，看到被告牽到車子，騎上機車，即用警備車擋他，被告牽著
      車子調頭就跑，跑沒幾公尺，伊逼進被告，被告跌倒後將機車牽起，又繼續跑
      ，其在後，中間擋過很多次，被告均掉頭，且一下逆向，一下超車，後跑到小
      巷中，當時未見到人，僅在附近稻田中找到機車，再自車牌查至被告家中，當
      時檳榔攤老板手部有受輕傷，且檳榔攤的窗戶壞掉，被告係破壞窗戶進入，至
      被告受傷為檳榔攤老板告知，且扣案物品係在檳榔攤內查獲等語均足以証明。
      至雖卷內並無被害人丙○○、蔡秀菊受傷之診斷書，惟其等當時確受有傷害之
      事實，業據被害人均供述甚詳，並經証人即查獲警員乙○○結証在卷，堪信為
      實在，退而言之，參以被告亦稱曾在現場與被害人丙○○拉扯等情，且被告於
      本院審理時亦供稱與被害人拉扯約六分鐘之久，更足以証明被告當時確有積極
      之脫免逮捕之行為甚明，堪以認定被告有施強暴之事實，故是否致生被害人傷
      害之結果，則非所論，當非得以未有診斷書或有無致生傷害之結果而推論被告
      並未施強暴之行為甚明，故被告所辯尚不堪採信。又雖被告身材高大，為被害
      人丙○○抓住扭打過程中臉部撞及檳榔攤之冰箱並割傷其臉部，然此亦尚未足
      以証明被告當時僅有消極之掙脫行為，蓋當時被害人夫妻為二人，且於黑暗中
      被害人二人下樓時見被告在該處竊物，自然反應當係抓住竊物之人，故被害人
      丙○○供稱未慮及身材比例實亦可預見，而被告猝然為人查覺，雖身材魁武，
      然於不熟悉之環境中於扭打時反而受傷亦屬可預見，故尚未得以被告因而受傷
      ，即推認其無施強暴之行為甚明。此外再參以被告於本院訊問時亦供稱：竊得
      之錢放入口袋後，丙○○要抓他，他順手撥開，後來被害人夫妻二人抓他，故
      用手撥開他們二人，後來他太太（即蔡秀菊）推他，而受傷撞到冰箱身上流血
      ，丙○○看到他受傷，說要放他走，跑出來剛好碰到警察云云，顯亦足証被告
      當時確有積極之脫免逮捕行為甚明，至其所述脫逃之行為則不足採信，蓋按之
      常理，被害人之一為女性，豈可能抓被告？且被告嗣後亦供稱係自窗戶逃出，
      則按之常理，被害人之大門當係未打開，若係已打開，則被告如何不自大門逃
      出？又若係自大門進入，又豈可能自不易進出之窗戶逃走？又若如被告所述係
      被害人放他走，則為何不自大門走出，而自窗戶逃走？再參以被害人當時並即
      刻追出，且向巡邏至該警員報案，並由警員追捕等情，均足以証明被告所辯未
      符常情，而不可採信。
（五）是認被告當場確與被害人丙○○發生打鬥，其實施強暴行為，應可認定，故被
      告犯行堪以認定。至被告請求與被害人當面對質部分，因被害人業於本院訊問
      時供述甚明，且本院訊問被害人時指定辯護人亦全程在庭，對被害人之陳述亦
      提出問題予以訊問，故本院認被害人陳述已明確，且對被告辯護權之維護亦已
      達到，故顯無使與被告當面對質並與予道歉之必要，並予敘明。
二、按攜帶兇器竊盜，祇須行竊時，攜帶具有危險性之兇器為已足，本件扣案之老虎
    鉗、扳手、小鐵鉤及水果刀等物品，在客觀上已足對他人之生命身體構成威脅，
    具有危險性，自應成立刑法第三百二十一條第一項第三款之攜帶兇器竊盜罪（最
    高法院七十八年台上字第四四二二號裁判參照）。再按刑法第三百二十九條以強
    盜論，即以強盜罪相當條文處罰之意，並非專指以同法第三百二十八條第一項之
    強盜論，故同法第三百三十條所謂犯強盜罪，不僅指自始犯強盜罪而言，即依同
    法第三百二十九條以強盜論者，亦包括之，如此項準強盜有同法第三百二十一條
    第一項各款情形之一，自應依同法第三百三十條論處（最高法院四十二年度臺上
    字第五二三號判例參照）。又按刑法之強盜罪，明文規定以強暴、脅迫致使不能
    抗拒為其構成要件，而刑法準強盜罪則無類此致不能抗拒之規定，故被告一有強
    暴、脅迫之實施，即與準強盜之規定相當，而不以使人不能抗拒為必要（最高法
    院七十四年度台上字第三二二五號判決亦同此見解），是本件被告為防護贓物及
    脫免逮捕，以徒手與被害人發生扭打，並拉扯被害人之頭髮，應可認為當場施以
    強暴行為甚明。故核被告所為，係犯刑法第三百二十九條之準強盜罪，而有同法
    第三百二十一條第一項第一款、第二款、第三款之情形，應依同法第三百三十條
    第一項加重強盜罪論處。再按行為後法律有變更者，適用裁判時之法律，但裁判
    前之法律有利於行為人者，適用最有利於行為人之法，刑法第二條第一項定有明
    文，本件被告於行為時刑法第三百三十條尚未修正，行為後該條法定刑修正為處
    七年以上有期徒刑之罪，比較新舊法，以舊法有利於行為人，故依刑法第二條第
    一項但書規定，以舊法處斷。爰審酌被告犯罪目的係在竊取財物，所得尚非甚多
    ，惟其犯罪時為被害人發覺，而為防護贓物、脫免逮捕，施以強暴行為，被害人
    所受之傷害雖非嚴重，惟其心理所受之傷害當非僅係身體之傷害可以比擬，再慮
    及被告犯後尚無何不法犯行，並有正當工作，應有悔悟之意，並及其犯後態度等
    一切情狀，量處如主文所示之刑，以示懲戒。扣案之老虎鉗、開口扳手、梅花扳
    手、小鐵鉤、水果刀各一支及螺絲起子二支等物，為被告所有，且係供犯罪所用
    之物，業據被告坦承在卷，爰均依法宣告沒收。
據上論斷，應依刑事訴訟法第二百九十九條第一項前段，刑法第二條第一項但書、舊
刑法第三百三十條、第三十八條第一項第二款，判決如主文。
本案經檢察官林佳穎到庭執行職務。
中      華      民      國      九十一      年    八    月    二十三    日
                                臺灣新竹地方法院刑事第二庭
                                    法  官  王紋瑩
右正本證明與原本無異。
如不服本判決，應於判決送達後十日內向本院提出上訴狀( 應附繕本 )，上訴於
臺灣高等法院。
                                    書記官  馮玉玲
中      華      民      國      九十一      年    八    月    二十三    日
舊刑法第三百三十條第一項
犯強盜罪而有第三百二十一條第一項各款情形之一者，處五年以上十二年以下有期徒
刑。
